臺灣臺北地方法院交通事件裁定　　　　　　　　　　九十一年度交聲字第八一七號
　　異　議　人
　　即受處分人　甲○○
右列異議人即受處分人因違反道路交通管理處罰條例案件，對於交通部公路總局台北
區監理所中華民國九十一年四月十五日所為之處分（原處分案號：北監五字第裁四０
－ＢＲ0000000號、北監五字第裁四０－ＺＥ0000000號、北監五字第
裁四０－ＢＢ0000000號），聲明異議，本院裁定如左：
    主  文
原處分均撤銷。
甲○○在道路收費停車處所停車，不依規定繳費，處罰鍰新台幣陸佰元；又汽車行駛
於高速公路或設站管制之道路，而不遵管制之規定，處罰鍰新台幣參仟元，並計違規
點數壹點；又汽車駕駛人，行車速度，超過規定之最高時速，處罰鍰新台幣壹仟貳佰
元，並計違規點數壹點。
    理  由
一、按汽車駕駛人停車時，有在道路收費停車處所停車，不依規定繳費之情形者，處
    新台幣（下同）六百元以上一千二百元以下罰鍰；汽車行駛於高速公路或設站管
    制之道路，而不遵管制之規定，處汽車駕駛人三千元以上六千元以下罰鍰；汽車
    駕駛人，行車速度，超過規定之最高時速，或低於規定之最低時速，或裝用測速
    雷達感應器者，處一千二百元以上二千四百元以下罰鍰，民國八十八年四月二十
    一日修正公布之道路交通管理處罰條例（以下簡稱行為時道路交通管理處罰條例
    ）第五十六條第一項第十款、道路交通管理處罰條例第三十三條第一項、第四十
    條第一項分別定有明文（道路交通管理處罰條例於於九十年一月十九日修正公布
    【同年六月一日施行】，其中第五十六條第一項第十款，被移至同項第十一款；
    第四十條第一項之罰鍰數額，自銀元單位改為新台幣單位，第三十三條第一項則
    未修正）；而汽車駕駛人，違反道路交通管理處罰條例第三十三條、第四十條第
    一項之規定者，除依原條款處罰鍰外，各計違規點數一點，同條例第六十三條第
    一項第一款亦定有明文。次按汽車行駛高速公路應依速限標誌指示，高速公路交
    通管制規則五條第一項前段，亦有明確之規定。復按違反道路交通管理處罰條例
    之行為人，未依規定自動繳納罰鍰或未依規定到案聽候裁決，處罰機關固得依違
    反道路交通管理事件統一裁罰標準及處理細則（業於九十一年九月十一日修正名
    稱為違反道路交通管理事件統一裁罰基準及處理細則，以下簡稱處理細則）第四
    十四條第一項之規定，依該處理細則附件之統一裁罰標準表（同上日期修正名稱
    為統一裁罰基準表），對行為人逕行裁決最高額罰鍰，惟該條項規定乃必以行為
    人經合法收受舉發違反道路交通管理事件通知單（以下簡稱舉發通知單）後，無
    正當理由未依該舉發通知單上所載應到案日期為罰鍰之繳納或到案聽候裁決時，
    方有適用；易言之，如於訴訟上無從證明行為人已合法收受舉發通知單之送達，
    即難認行為人係故意不在應到案日期前到案，而可由處罰機關依前揭處理細則第
    四十四條第一項之規定，對行為人逕行裁決最高額罰鍰。
二、本件受處分人即異議人甲○○所有之車號ＣＹ－二九一二號自用小客車，於八十
    九年九月十六日，在高雄市○號○○道路收費停車處所停車，未依規定繳費，由
    舉發單位高雄市政府警察局交通大隊於同年十月三十日逕行製單舉發；復於八十
    九年十月十四日，在國道八號西向九公里時速限制九十公里處，以時速一一五公
    里超速行駛，於同年十一月二日，為舉發單位國道公路警察局第五隊新市分隊逕
    行製單舉發；又於八十九年九月五日，在高雄市○○○路汽車時速限制五十公里
    處，以時速七十四公里超速二十公里以上行駛，於同年九月二十六日，為舉發單
    位高雄市政府警察局交通大隊第二中隊逕行製單舉發，上開舉發通知單送達受處
    分人時，分別因「查無此人」、「查無此人」、「遷移不明」而退回，舉發單位
    乃改採公示送達之方式完成送達舉發通知單之程序，嗣受處分人未依限到案，原
    處分機關交通部公路總局台北區監理所乃依據行為時道路交通管理處罰條例第五
    十六條第一項第十款、第三十三條第一項、第四十條第一項，及處理細則第四十
    四條第一項之規定，於九十一年四月十五日，分別裁處受處分人罰鍰一千二百元
    、六千元及二千四百元。
三、本件受處分人甲○○對於其所有ＣＹ－二九一二號自小客車於上開時、地在道路
    收費停車處所停車不依規定繳費、超速行駛於高速公路，及行車速度超過規定之
    最高時速二十公里以上等情，均不否認，僅辯稱：舉發通知單送達時我不在國內
    ，並非無故未到案，應該採取最低額罰鍰才合理等語。經查，本件舉發單位高雄
    市政府警察局交通大隊、國道公路警察局第五隊新市分隊、高雄市政府警察局交
    通大隊第二中隊，分別於八十九年十一月七日、同年十一月三日及同年十月間向
    受處分人之戶籍地址台北縣淡水鎮○○路九六號十樓遞送舉發通知單時，受處分
    人不在國內，其嗣於八十九年十二月十四日始返國等事實，有各舉發通知單（含
    信封）及受處分人之出入境紀錄等附卷可稽，應為真實。從而原舉發單位未查及
    受處分人係因出國始未能收受送達之事實，逕憑郵務人員「查無此人」、「查無
    此人」、「遷移不明」之註記，認為受處分人住、居所不明，所為之公示送達，
    即難認為合法；則本件既然舉發單位未將舉發通知單合法送達於受處分人，自不
    能認受處分人係已經合法收受舉發通知單，而故意不依限到案甚明。
四、綜上所述，受處分人甲○○所有之ＣＹ－二九一二號自小客車，確有前揭在道路
    收費停車處所停車不依規定繳費、超速行駛於高速公路，及行車速度超過規定之
    最高時速二十公里以上等違規行為，原處分機關依據行為時道路交通管理處罰條
    例第五十六條第一項第十款、道路交通管理處罰條例第三十三條第一項、第四十
    條第一項，及處理細則第四十四條第一項之規定處罰受處分人，固非無見。惟如
    前所述，受處分人並非故意不依限到案，原處分機關認受處分人係故意不依限到
    案，而依處理細則第四十四條第一項之規定對受處分人逕行裁決，自難認為允當
    ，應認受處分人之異議為有理由。再查，汽車駕駛人，違反道路交通管理處罰條
    例第三十三條、第四十條第一項之規定者，除依原條款處罰鍰外，應另各計違規
    點數一點，前已敘明，本件原處分機關漏未於北監五字第裁四０－ＺＥ0000
    000號及北監五字第裁四０－ＢＢ0000000號裁決書之處罰主文欄上，
    併處罰受處分人計違規點數一點，應亦難認為允洽。自應由本院將原處分撤銷，
    仍以受處分人所有前揭車號汽車，有違反行為時道路交通管理處罰條例第五十六
    條第一項第十款、道路交通管理處罰條例第三十三條第一項、第四十條第一項、
    處理細則第四十四條第一項，及行為時違反道路交通管理事件統一裁罰標準表之
    規定，處罰受處分人如主文所示。
據上論斷，應依道路交通案件處理辦法第二十條前段，裁定如主文。
中      華      民      國      九十一      年    十      月    二十一  日
                                    臺灣臺北地方法院交通法庭
                                              法  官  楊  代  華
右正本證明與原本無異。
如不服本裁定，應於送達後五日內，向本院提出抗告狀。
                                              書記官  廖  純  瑜
中      華      民      國      九十一      年    十      月    二十三  日
